臺灣高等法院刑事判決　　　　　　　　94年度上訴字第1342號
上　訴　人　臺灣桃園地方法院檢察署檢察官
被　　　告　甲○○
　　　　　　　　　　　之2
指定辯護人　陳智義律師
上列上訴人因被告公共危險案件，不服臺灣桃園地方法院93年度
訴字第2130號，中華民國94年2月15日第一審判決（起訴案號：
臺灣桃園地方法院檢察署93年度偵字第19833號），提起上訴，
本院判決如下：
    主  文
上訴駁回。
    理      由
一、公訴意旨略以：被告甲○○因長期失業且與家人相處不睦，
    乃於民國93年12月間離家出走，俟同年月20日中午，因飢累
    不堪，為圖得飽餐一頓及有棲身之所，竟以身上僅有之零錢
    七元，至桃園縣楊梅鎮○○路一六號「加得滿加油站」購買
    九五無鉛汽油後，持裝有汽油之玻璃瓶，故意至位於楊梅鎮
    ○○路○段四五八號桃園縣政府警察局楊梅分局幼獅派出所
    （下簡稱幼獅派出所）門口點燃，以期能遭警逮捕，適值班
    員警沈榮桂見狀而即時撲滅火勢，致未延燒。因認被告所為
    ，係涉犯刑法第173 條第3 項、第1 項之放火燒燬現有人所
    在之建築物未遂罪云云。
二、按刑法第173 條第1 項之放火罪，行為人須對於目的物有燒
    燬之故意，亦即其對於放火行為有使目的物燒燬（全部或一
    部喪失效用）一事有所認識，因此僅限基於放火燒燬他人房
    屋之犯罪故意而實施放火行為，惟未使房屋達到喪失效用之
    程度，始得論以本罪之未遂犯。而刑法第175 條第1 項之放
    火燒燬第173 條及第174 條以外之他人所有物罪，行為人除
    須具備放火燒燬本條之他人所有物之犯罪故意外，並須致生
    公共危險，亦即有延燒目的物以外其他他人所有物或房屋之
    危險存在，但不以實際上已發生此項延燒之事實為必要，但
    因本條不處罰未遂犯，是若目的物未達燒燬（全部或一部效
    用喪失）之程度者，則無成立本罪之餘地。又告訴乃論之罪
    ，未經告訴者，應諭知不受理之判決，刑事訴訟法第303 條
    第3 款定有明文。
三、被告甲○○於原審固坦承有以打火機點燃盛裝汽油之維士比
    玻璃瓶，並丟擲在幼獅派出所門外台階等情不諱，惟堅詞否
    認有何公共危險之犯行，辯稱：我沒有燒燬房屋的意思，選
    擇值班台有員警時才丟擲玻璃瓶，是因怕火勢加強，而無人
    處理，我有把握員警定能撲滅火勢等語。經查：
(一)本件被告係以打火機點燃盛裝汽油之維士比玻璃瓶，並丟擲
    在幼獅派出所門外台階處，以引發火勢，適值班台有員警沈
    榮桂及另一名員警在場，見狀隨即以滅火器撲滅火勢，並當
    場逮捕站於門外之被告，故幼獅派出所除大門鋁框下緣及門
    內值班台前部分地磚遭火焚燻黑外，其餘物品俱未遭該火勢
    延燒波及等情，業據證人即目擊員警沈榮桂於原審審理時到
    庭證述明確，且有現場照片五張在卷可憑，及維士比玻璃瓶
    碎片暨打火機一只扣案可證，是被告確有如公訴人所述在幼
    獅派出所門口放火之行為，殊無可疑。
(二)然被告就其引燃並丟擲該玻璃瓶之目的，於警詢時已供承：
    我想犯罪，想被關等語；嗣並於偵查中又續稱：係因剛好經
    過，又離家出走，二、三天沒飯吃，才至幼獅派出所放火，
    是因想有飯吃才犯案等語，核與證人沈榮桂於原審審理時亦
    指稱：被告有說他想吃牢飯，我有問被告是否跟派出所有仇
    ，他說沒有，也沒被同事告發或舉發過等語相符，再由被告
    身上當場起獲之加得滿股份有限公司（幼獅站）統一發票及
    點數卡所示，被告案發當日僅以新臺幣七元，向該加油站購
    買0. 32公升之95無鉛汽油，足見被告所購用以供放火之汽
    油甚少，且依證人沈榮桂所述，該派出所大門旁所設透明玻
    璃係雙向可透視，當時又值正午時分，光線充裕，是被告不
    論從何角度接近該派出所，均不難查知門口值班台處適有二
    名員警在場，被告竟不另覓一無人注意之時段，或將該玻璃
    瓶擲入派出所內，以助長火勢之延燒擴大，反利用此一員警
    必然發現火源之時機，始丟擲盛裝上開少許油料之玻璃瓶於
    門外水泥台階上，使在水泥地上已難延燒之火源，可輕易即
    為在場員警所撲滅，客觀上自無延燒焚燬該派出所之可能，
    況被告於犯案後猶佇立現場任令員警逮捕，既如前述，益徵
    被告此舉僅意在觸犯刑章，以圖得棲身之所，非真存有燒燬
    該建築物之犯意甚明，否則豈有如此蓄意避免火勢之發展蔓
    延，並滯留現場以束手就擒之理。綜上以觀，被告所辯：無
    燒燬派出所之故意等語，當屬實情。公訴人漏未斟酌上情，
    認被告係出於燒燬建築物之犯意，而指其所為係構成刑法第
    173條第1項、第3項之放火燒燬現有人所在之建築物未遂罪
    云云，顯有誤會。
(三)再者，本件火勢燃燒處侷限於幼獅派出所值班台前之數塊地
    磚暨門外台階些許水泥地，現場又僅大門鋁框下緣及門內值
    班台前方之部分地磚遭火燻黑，旋為在場員警撲滅，客觀上
    顯不足延燒波及派出所內其他物品，亦遑論得焚燬該建築物
    ，則火勢更不致有因此蔓延隔鄰或他屋之虞，職是，被告放
    火之火力，顯未致生波及危害不特定人之生命、身體、財產
    之公共危險，其點燃並丟擲內有汽油之玻璃瓶，固屬非是，
    然究與刑法第175條第1項所定公共危險罪之構成要件有間，
    亦難以該罪相繩。故核被告放火燻黑派出所大門鋁框下緣及
    地磚之所為，自僅該當同法第354條之毀損罪，依同法第357
    條之規定，須告訴乃論，惟被害機關並未依法提出告訴，揆
    諸上開說明，原審因依刑事訴訟法第303條第3款諭知不受理
    之判決，核無不合。
四、檢察官上訴意旨以：(一)刑法第173條之放火罪係屬抽象危
    險犯而非具體危險犯，此觀該條構成要件中無「致生公共危
    險」自明，故在有人所在之派出所外丟擲盛裝有汽油之維士
    比玻璃瓶於派出所大門前，當無須具體衡量究有無將建築物
    引燃之必要。(二)被告明知其丟擲該盛裝有汽油之維士比玻
    璃瓶之情形，即已有放火之「故意」，與原判決所認被告有
    無放火「犯意」無涉，是原判決斟酌被告犯意部分似亦非必
    要。(三)依常理，被告手擲該俗稱「汽油彈」之玻璃瓶於派
    出所門外時，其本身於投出時，能否如此準確之落於其所期
    望之地點不無疑義，蓋常人如何能如此準確投擲？況被告當
    時係在派出所前，尚有二名員警在場，其內心當緊張萬分。
    更況乎，玻璃瓶破裂時，被告焉能控制汽油潑灑出來之距離
    ？如何能斷言該汽油絕不致潑濺至值班台而延燒？故當無從
    僅以卷附照片所示，派出所內之地磚只有燻黑而已即立認無
    延燒之可能。且卷附照片所示，派出所門內地面遭燻黑部分
    距值班台已未足三塊地磚之距離，當時風勢如何又未可得知
    ，則如何能認定被告之舉必不致引發火勢？即令不致引發火
    勢，仍應成立未遂云云。經查：被告甲○○引燃並丟擲該裝
    有汽油玻璃瓶之動機係因其長期失業，案發時飢累不堪，乃
    圖放火遭警方逮捕以圖飽餐一頓及有棲身之所，並非蓄意燒
    燬現有人所在之該派出所甚明，況其用以放火之汽油之量極
    微，又於員警值班必然發現火源之時機，引燃並丟擲該裝有
    汽油玻璃瓶後更佇立現場任令員警逮捕，足見被告並無犯刑
    法第一百七十三條之放火罪之故意；再被告行為亦與刑法第
    一百七十五條第一項所定公共危險罪，以致生公共危險為構
    成要件之一有間。被告引燃並丟擲該裝有汽油玻璃瓶，引起
    火勢致燻黑派出所大門鋁框下緣及地磚，其行為係該當刑法
    第三百五十四條之毀損罪，依刑法第三百五十七條之規定，
    須告訴乃論，然被害機關並未依法提出告訴，依法自應為公
    訴不受理判決之諭知，原審判決本件公訴不受理，並無不合
    。檢察官上訴意旨仍指摘原判決不當，為無理由，應予駁回
    。
據上論斷，應依刑事訴訟法第368條，判決如主文。
本案經檢察官張秋雲到庭執行職務
中　　華　　民　　國　　94　　年　　8 　　月　　11　　日
　　　　　　　　　刑事第十五庭  審判長法　官  蔡永昌
　　　　　　　　　　　　　　　　　    法　官  蔡國在
　　　　　　　 　 　　　　　　　　　　法　官  張正亞
以上正本證明與原本無異。
如不服本判決，應於收受送達後十日內向本院提出上訴書狀，其
未敘述上訴之理由者並得於提起上訴後十日內向本院補提理由書
（均須按他造當事人之人數附繕本）。
                                      書記官  鄭信昱
中　　華　　民　　國　　94　　年　　8 　　月　　11　　日
